【裁判字號】    94,簡上,1063
【裁判日期】    950526
【裁判案由】    電子遊戲場業管理條例
【裁判全文】
臺灣高雄地方法院刑事判決            94年度簡上字第1063號
上  訴  人  臺灣高雄地方法院檢察署檢察官
上  訴  人
即  被  告  戊○○
上列上訴人等因被告違反電子遊戲場業管理條例等案件，不服本
院高雄簡易庭民國94年10月27日94年度簡字第6191號第一審判決
（聲請簡易判決處刑案號：94年度偵字第19454 號、第20213 號
、第20545 號）提起上訴，及移送併案（94年度偵字第25519 號
、第26000 號、第25578 號、95年度偵字第642 號、第2600號、
第6409號、第6513號、第6750號、臺灣臺南地方法院檢察署95年
度偵字第845 號），本院判決如下：
    主  文
原判決撤銷。
戊○○共同犯常業賭博罪，處有期徒刑陸月，併科罰金玖仟元，
有期徒刑如易科罰金，罰金如易服勞役，均以參佰元折算壹日。
如附表所示之扣案物品均沒收。
    事  實
一、戊○○明知其所經營如附表所示之商家未辦理電子遊戲場業
    之營利事業登記，竟基於違法經營電子遊戲場業之概括犯意
    ，分別僱用不知情之如附表編號1 至3 、編號5 至11所示之
    人，及與其有犯意聯絡之如附表編號4 、12所示之人擔任店
    員，負責看管電子遊戲機台及為客人兌換硬幣、代幣，先後
    於如附表所示之時間，連續在上開商家內各擺設如附表所示
    之電子遊戲機台，供不特定人把玩而經營電子遊戲場業。戊
    ○○另分別與如附表編號4 、12所示之人共同基於賭博之犯
    意聯絡，分別由如附表編號4 、12所示之人擔任為顧客兌換
    硬幣、代幣及換取顧客賭贏金錢之工作，於如附表編號4 、
    12所示之時間，在其所經營如附表編號4 、12所示之公眾得
    出入之商家內，擺設如附表編號4 、12所示之賭博性電子遊
    戲機台，用以與至該商家之不特定顧客對賭財物，依押注之
    結果決定輸贏，如押中，可累積分數，憑機台螢幕剩餘之分
    數，依1 分等同新臺幣（下同）1 元之比例兌換現金，如未
    押中，賭金則歸戊○○所有，藉此射倖之賭博方式，計算輸
    贏，而戊○○並以之為常業。嗣為警分別於如附表所示之時
    間，在該等商家內查獲，並扣得如附表所示之物品，另於查
    獲如附表編號4 所示商家時，在賭客黃家豪身上扣得其贏取
    之賭資600 元，而於查獲如附表編號12所示商家時，在賭客
    即該商家店員許秦賓身上，扣得其贏取之賭資300 元，因而
    知悉上情。
二、案經高雄縣政府警察局仁武分局、鳳山分局、旗山分局報告
    ，暨高雄市政府警察局苓雅分局、楠梓分局、前鎮分局、左
    營分局、三民第二分局移送臺灣高雄地方法院檢察署檢察官
    偵查後，聲請以簡易判決處刑及移送併辦，及臺南市政府警
    察局第一分局報請臺灣臺南地方法院檢察署檢察官偵查移送
    併辦。
    理  由
壹、程序方面
一、按被告以外之人於審判外之言詞或書面陳述，除法律有規定
    者外，不得作為證據，刑事訴訟法第159 條第1 項固定有明
    文，而考諸上開規定之立法意旨，係在排除傳聞證據，落實
    直接審理主義、言詞審理主義，及確保當事人之反對詰問權
    。又被告以外之人於司法警察官、司法警察調查中之陳述，
    性質上固屬傳聞證據，惟依刑事訴訟法第229 條至第231 條
    之1 之規定，司法警察官、司法警察具有調查犯罪嫌疑人犯
    罪情形及蒐集證據等職權，若其等所作之筆錄毫無例外全無
    證據能力，當有悖於刑事訴訟實體真實發見之訴訟目的，是
    為補救上開採納傳聞法則，造成之不合理情形，另增定刑事
    訴訟法第159 條之2 規定：「被告以外之人於檢察事務官、
    司法警察官或司法警察調查中所為之陳述，與審判中不符時
    ，其先前之陳述具有較可信之特別情況，且為證明犯罪事實
    存否所必要者，得為證據」，是於符合前開法律所列條件下
    ，仍承認上開陳述之證據適格。而證人「先前不一致之陳述
    」，係指先前於審判外陳述之人現於法院作證，且該審判外
    之陳述與該證人於審判中之證詞相較有不一致之情形。因此
    後者既於審判中作證，即處於法院得親自觀察證人前後陳述
    不一致之反應，以判斷究何者較為可採，且就詰問而言，因
    該證人現於法院作證，被告不但得對證人現在之證詞進行詰
    問，亦得對其先前陳述為詰問，即對於先前不一致之陳述為
    詰問。因此，法院於審理時既已賦予被告（或其辯護人）於
    審判中親自詰問證人之機會，被告對於任何各該證人於警詢
    、偵查、或審理中有何不利於被告之證述，均有表示意見之
    機會，則此時，如法院認為先前之陳述較可信、更有證據價
    值時，自得為證據，而就其陳述之內容何者較可信以為判斷
    ，此亦為刑事訴訟法第159 條之2 對於傳聞法則之例外規定
    之意旨。本件被告戊○○雖以證人乙○○、黃家豪於警詢中
    之證述，屬被告以外之人於審判外之陳述，主張其無證據能
    力，惟按，刑事訴訟法第159 條之2 規定所謂具有可信之特
    別情況，屬證據能力要件，法院應比較前後陳述之外部情況
    （如時間之間隔、有意識地迴避、受不當外力干擾、事後串
    謀、自首或立即反應所知等）進行比較，以資決定何者外部
    情況具有可信性。若陳述係在特別可信之情況下所為，虛偽
    陳述之危險性不高，雖係審判外陳述，或未經被告反對詰問
    ，仍得承認其證據能力。本件證人乙○○、黃家豪係被告是
    否有賭博犯行之重要證人，且渠等於警詢中均係陳稱如附表
    編號4 之所示商家所擺設之電子遊戲機，有作為賭博犯行使
    用，而嗣後於本院審理中，卻變異前詞而謂前開商家未經營
    賭博性電子遊戲機，顯係就案情有重要關係之事項為前後不
    符之陳述。而證人乙○○、黃家豪於警詢中接受詢問之最後
    一項問題，尚回答其警詢中之陳述均屬實在，並均係出於自
    由意志而為之（見警4 卷第2 、11頁），且當時2 位證人係
    於警員甫查獲本案後所為立即反應之陳述，相較於證人於本
    院審理中作證時，時間已相距5 月餘，且於同次審判程序中
    所為之證述內容，均有先後不一，並且相互矛盾之情（此部
    分詳如後述），是依其外部情況，顯有受不當外力干擾，內
    在之壓力及事後串謀之可能性，堪認證人乙○○、黃家豪於
    警詢中之陳述具有特別可信之情況，且為證明被告犯罪事實
    之存否所不可欠缺，依刑事訴訟法第159 條之2 規定，應具
    有證據能力，是被告上開所辯，尚無足採。
二、次按，被告以外之人於審判外之陳述，雖不符前4 條之規定
    ，而經當事人於審判程序同意作為證據，法院審酌該言詞陳
    述或書面陳述作成時之情況，認為適當者，亦得為證據。當
    事人、代理人或辯護人於法院調查證據時，知有第159 條第
    1 項不得為證據之情形，而未於言詞辯論終結前聲明異議者
    ，視為有前項之同意，刑事訴訟法第159 條之5 定有明文。
    本件證人鄭家榮、胡伊錄、羅志龍、劉懿慧、黃有意、陳淑
    美、陳寶清、鄭慧琴、張嘉誠、顏文派、王美惠、莊程傑、
    蔡建豐、簡峻宏、蔡孟財、宋志剛、陳正峰、許秦賓等人於
    警詢中之陳述，為被告以外之人於審判外之言詞陳述，卷附
    之「金蘋果樂園景品販賣機」遊戲說明，則係被告以外之人
    於審判外之書面陳述，而公訴人及被告就上開言詞及書面陳
    述，未於本院審理過程中聲明異議，公訴人並同意將上開陳
    述作為證據，本院復審酌前開言詞及書面陳述作成時之情況
    均屬正常，且與本案相關之待證事實具有關連性，認適當作
    為證據，依前開刑事訴訟法第159 條之5 之規定，認上開陳
    述均具有證據能力。
三、末按，被告以外之人於偵查中向檢察官所為之陳述，除顯有
    不可信之情況者外，得為證據，刑事訴訟法第159 條之1 第
    2 項定有明文。本件證人劉懿慧、莊程傑、蔡建豐、簡峻宏
    、宋志剛於檢察官偵查中所為之證述內容，業經渠等具結擔
    保其證詞之真實性，且被告及公訴人對其證據能力不爭執，
    是並無顯有不可信之情況，復與本案相關之待證事實具有關
    連性，自應具有證據能力。
貳、實體方面
一、前揭如附表編號5 、編號7 至11所示之犯罪事實，業據被告
    分別於本院審理中（附表編號5 、7 部分）及警詢中（附表
    編號8 至11部分）坦承不諱，核與證人鄭家榮（見警5 卷第
    6 至8 頁）、證人胡伊錄（見警7 卷第4 至6 頁）、證人即
    查獲當時至如附表編號7 所示商家打玩電子遊戲機之顧客羅
    志龍（見警7 卷第7 至9 頁）、證人劉懿慧（見警8 卷第3
    至5 頁）、證人即查獲當時至如附表編號8 所示商家打玩電
    子遊戲機之顧客黃有意（見警8 卷第9 至11頁）、證人陳淑
    美（見警9 卷第3 、4 頁）、證人即查獲當時至如附表編號
    9 所示商家打玩電子遊戲機之顧客陳寶清（見警9 卷第5 頁
    ）、證人鄭慧琴（見偵10卷第8 、9 頁）、證人即查獲當時
    至如附表編號10所示商家打玩電子遊戲機之顧客張嘉誠、顏
    文派（見偵10卷第10、11頁）、證人王美惠（見警11卷第4
    至6 頁）於警詢中所述情節，及證人劉懿慧於偵訊中之證述
    內容（見偵8 之1 卷第6 、7 頁）相符，並有現場查獲相片
    （見警5 卷第25至27頁、警7 卷第27至37頁、警8 卷第40至
    44頁、警9 卷第7 頁、偵10卷第16、17、20頁、警11卷第17
    頁）在卷可稽，及如附表編號5 、編號7 至11所示物品扣案
    可佐，則被告前揭自白顯與事實相符，堪以採信，其此等部
    分犯行，罪證已臻明確，堪以認定。
二、另訊據被告矢口否認有如附表編號1 至4 、編號6 所示之違
    反電子遊戲場業管理條例、賭博犯行，辯稱：關於附表編號
    1 、2 部分，扣案所謂之電子遊戲機，附表編號1 部分只是
    個人電腦，附表編號2 部分僅係選物販賣機，均非電子遊戲
    場業管理條例規範之電子遊戲機；而就附表編號3 部分，扣
    案之3 台擲骰子機都有貼上「待運」之標示，並沒有插電營
    業，另2 台則是上述之選物販賣機；關於附表編號4 部分，
    伊並沒有兌換現金給客人之賭博犯行，僅有換計分卡，讓客
    人可以下次再來打玩電子遊戲機；另就附表編號6 部分，扣
    案電子遊戲機是擺放在員工休息室，並沒有營業，警察是跟
    著店員進入員工休息室後，才查獲該等電子遊戲機云云。經
    查：
(一)、關於附表編號1 所示犯行部分，如附表編號1 所示之「界揚
    超商」，有在未辦理電子遊戲場業之營利事業登記之情形下
    ，於如附表編號1 所載之時間，擺設如附表編號1 所示之扣
    案機台營業之事實，業據被告於警詢及偵訊中供陳明確（見
    警1 卷第1 至3 頁、偵1 卷第11、12頁），核與證人莊程傑
    （見警1 卷第4 、5 頁、偵1 卷第12頁）、證人即查獲當時
    至該商家打玩機台之蔡建豐（見警1 卷第9 、10頁、偵1 卷
    第12頁）於警詢及偵訊中之證述情節相符，並有現場查獲相
    片（見警1 卷第17至21頁）在卷可稽，及如附表編號1 所示
    之物品扣案足佐，堪以認定。雖被告辯稱查扣之機台非屬電
    子遊戲場業管理條例所稱之電子遊戲機，然按，電子遊戲場
    業管理條例第4 條第1 項規定之電子遊戲機，係指利用電、
    電子、電腦、機械或其他類似方式操縱，以產生或顯示聲光
    影像、圖案、動作之遊樂機具，或利用上述方式操縱鋼珠或
    鋼片發射之遊樂機具，而該條所規定「電腦」之文意，與坊
    間販售含有主機、螢幕、鍵盤、音效卡等之個人電腦有間，
    亦即本條例所規範者，應指利用電腦原理及相關電腦配件所
    設計及裝置可以產生或顯示聲光影像、圖案、動作之有固定
    程式軟體及主機板之專用遊樂機具而言（最高法院著有91年
    度台非字第212 號判決可資參照）。本案扣案之電腦機具，
    其營業中之待機畫面分別係「滿貫大亨」、「網豹」、「小
    瑪莉」等遊戲之畫面，而其鍵盤上則貼有各式押注圖樣之標
    示，以便顧客把玩「滿貫大亨」、「網豹」、「小瑪莉」之
    特定遊戲之事實，業據證人蔡建豐於警詢中陳述明確，並有
    上開現場查獲相片在卷可佐，是觀諸扣案電腦機具之設置情
    形，其與一般個人電腦儲存或自網際網路上擷取聲光影像、
    圖案、動作之遊戲，僅具有附屬功能之作用，實屬不同；且
    即令扣案之電腦機具同時存有其他遊戲可供把玩，甚至得另
    外再行裝置網路設備連接網際網路以為瀏覽或作為其他一般
    個人電腦之使用，然其置放在上開超商內為營業時，顯係專
    門用以使顧客把玩「滿貫大亨」、「網豹」、「小瑪莉」等
    特定遊戲之經營，並非僅係因該等電腦機具之附屬功能作用
    ，而使顧客得選擇把玩「滿貫大亨」、「網豹」、「小瑪莉
    」等遊戲爾，足認扣案如附表編號1 所示之電腦機具，係利
    用電腦原理及相關電腦配件，以顯示聲光影像之專用遊樂機
    ，自為電子遊戲場業管理條例第4 條第1 項所規範之電子遊
    戲機，是被告前開所辯，要屬卸責之詞，殊不足採。此部分
    事證明確，被告上揭犯行，洵堪認定。
(二)、前揭如附表編號3 所示犯行，業據被告於警詢中供陳：伊是
    自94年8 月25日開始，在查獲之巨蛋超商內，擺設有聲光效
    果之扣案機台營業，且該店未領有電子遊戲場業營利事業登
    記證等語（見警3 卷第1 至3 頁）明確，核與證人簡峻宏於
    警詢及偵訊中證述：伊受雇於戊○○在查獲之巨蛋超商內工
    作，而扣案有聲光效果之5 台機台均有插電營業，且係自94
    年8 月25日開始擺放營業等語（見警3 卷第5 、6 頁、偵3
    卷第8 頁）相符，並有現場查獲相片（見警3 卷第15至19頁
    ）附卷可佐，及如附表編號3 所示之物品扣案足憑。雖被告
    以前詞置辯，然經本院勘驗扣案「金蘋果樂園景品販賣機」
    （即被告所辯稱之選物販賣機）結果：該機台內部所懸吊之
    小布偶，在投入滿50元後，會掉落至取物孔讓顧客取走，惟
    該等小布偶懸吊之處所，係在機台內部，顧客無法知道其內
    究係何種物品，而機台上方本來應擺設供顧客選購物品之透
    明框架，其下以壓克力板阻擋，該透明框架內之物品顯然無
    從掉落供顧客取走（見本院卷第81頁，另1 台未勘驗之「金
    蘋果樂園景品販賣機」，被告稱其操作方式與經勘驗之機台
    相同），復參以依前開現場查獲相片顯示，查扣之機台中僅
    於上開透明框架內擺放1 隻布偶，無其他布偶可供選擇，且
    證人即查獲當時至該超商打玩機台之蔡孟財於警詢中亦證述
    ：伊至上開超商打玩查扣機台時，是將分數打完為止，未見
    其內有物品掉落供取出等語（見警3 卷第8 頁），是本件查
    扣之「金蘋果樂園景品販賣機」，顯與其原設計狀態：本機
    器係純屬物品販賣的遊戲機，分為3 種販賣物品架，遊戲者
    投幣後，可選擇其中1 項喜歡之物品購買，同時贈送1 次彈
    珠遊戲，遊戲結束後自動結束販賣活動（詳「金蘋果樂園景
    品販賣機」遊戲說明，見本院卷第82頁），而經主管機關評
    定為非屬電子遊戲場業管理條例所稱之電子遊戲機者，顯有
    不同，是被告所辯此節，即無可採；又扣案之3 台擲骰子機
    ，依上開現場查獲相片所示，雖均貼有「待運」之標示，然
    其均有插電營業之事實，業據證人簡峻宏明確證述如上，且
    亦為被告於警詢中所自承（見警3 卷第3 頁），是被告事後
    改口稱：查扣之3 台擲骰子機，均未插電營業云云，要屬卸
    責之詞，實無足採。綜上，被告此部分犯行，事證明確，已
    堪認定。
(三)、關於附表編號2 所示犯行部分，如附表編號2 所示之「界揚
    超商」，有在未辦理電子遊戲場業之營利事業登記之情形下
    ，於如附表編號2 所載之時間，擺設如附表編號2 所示、會
    產生聲光影像之扣案機台營業之事實，業據被告於警詢中供
    陳明確（見警2 卷第1 至3 頁），核與證人宋志剛於警詢及
    偵訊中所述情節（見警2 卷第4 至6 頁、偵2 卷第13、14頁
    ）、證人即查獲當時至該商家打玩機台之陳正峰（見警2 卷
    第7 、8 頁）於警詢中之證述內容相符，並有現場查獲相片
    （見警2 卷第13至15頁）在卷可稽，及如附表編號2 所示之
    物品扣案足佐，堪以認定。雖被告以前詞辯稱：查扣之機台
    非屬電子遊戲場業管理條例所稱之電子遊戲機云云，然被告
    於本院勘驗上開扣案之「金蘋果樂園景品販賣機」時自稱：
    本件扣案之「金蘋果樂園景品販賣機」，其操作方式與經勘
    驗之機台相同等語（見本院卷第81頁），復參以依本件現場
    查獲相片顯示，該查扣機台僅於其透明框架內擺放1 隻布偶
    ，無其他布偶可供選擇，而在該機台之內部，亦無任何布偶
    或其他物品，且證人陳正峰於警詢中亦證述：伊至上開超商
    打玩過查扣機台2 次，都是將分數打完為止，未見過其內有
    物品掉落供取出等語（見警2 卷第8 頁），是本件查扣之「
    金蘋果樂園景品販賣機」，亦與經主管機關評定為非屬電子
    遊戲場業管理條例所稱之電子遊戲機者不同，是被告上開所
    辯，要屬卸責之詞，並不可採。此部分事證明確，被告前揭
    犯行，已堪認定。
(四)、前揭如附表編號4 所示犯行，業據被告於警詢中供陳：伊是
    自94年9 月27日開始，在查獲之界揚超商內，擺設扣案之電
    子遊戲機台營業，並雇用店員乙○○等語（見警4 卷第9 、
    10頁），核與證人乙○○於警詢中證述：伊受雇於戊○○在
    被查獲之界揚超商內工作，而本件扣案之電子遊戲機台均有
    插電對不特定人營業，又警員查獲本案時，適有顧客黃家豪
    在店內打玩「網豹」電子遊戲機，其結束遊戲時，電子遊戲
    機內之積分為600 分，伊遂以1 分積分兌換1 元之比例，兌
    換給黃家豪現金600 元等語（見警4 卷第1 、2 頁），及證
    人黃家豪於警詢中證述：員警查獲本案時，伊甫打玩該店內
    之「網豹」電子遊戲機完畢，累積之積分為600 分，遂以1
    比1 之比例，向店員乙○○兌換取得現金600 元，而當天伊
    本來是持400 元之現金，在向乙○○兌換成10元硬幣後，才
    開始打玩，故當天伊是贏200 元，又伊之前亦曾至該店內打
    玩電子遊戲機，當時是輸了200 元等語（見警4 卷第3 、11
    頁）相符，並有現場查獲相片（見警4 卷第17至20頁）附卷
    可佐，及如附表編號4 所示之物品與自黃家豪身上查獲之現
    金600 元扣案足憑，則被告於附表編號4 所示之時、地，擺
    放如附表編號4 所示之賭博性電子遊戲機台與不特定賭客對
    賭之事實，應堪認定。雖被告以前詞辯稱其未為賭博犯行，
    且證人乙○○於本院審理中證述：員警查獲本案當日，黃家
    豪有到界揚超商打玩電子遊戲機，而其打玩電子遊戲機結束
    後，伊有給其600 元現金，但該60 0元不是其以電子遊戲機
    內之積分所換得，而是伊託其買時鐘的價款，伊於警詢中未
    提及黃家豪有以積分向伊兌換現金云云（見本院卷第106 、
    107 頁），而證人黃家豪於本院審理中亦證述：查獲當日，
    伊至界揚超商打玩電子遊戲機所得積分，依該店之規定，僅
    得兌換積分卡，待下次再持至該店打玩電子遊戲機，然因為
    查獲當時在場之員警口氣不好，要伊好好配合，否則要伊好
    看，伊才會於製作警詢筆錄時，陳述說該店有賭博情形，又
    查獲當時，乙○○雖有拿600 元給伊，但那是乙○○向伊買
    時鐘的錢云云（見本院卷第102 至104 頁），然同次審理程
    序中，證人黃家豪又改口證述：乙○○給伊的現金，係伊以
    打玩電子遊戲機之積分所換來，該處積分與現金之兌換比例
    是1 比1 ，伊當日本來是換400 元的零錢去打玩電子遊戲機
    ，最後贏得600 分的積分，所以換了600 元的現金，而伊原
    本證述該600 元係乙○○向伊買時鐘的錢，是為了不想連累
    他人等語（見本院卷第104 、105 頁），而經檢察官於交互
    詰問中以證人黃家豪此一證詞質以證人乙○○，證人乙○○
    方又改口稱：伊給黃家豪之600 元現金，係伊私底下先向店
    內借支現金，而向黃家豪購買其之600 分積分，預備自己來
    打玩該等電子遊戲機，又伊於警詢中，亦有向員警表示，伊
    給黃家豪之600 元，是伊私底下向黃家豪購買積分的錢云云
    （見本院卷第108 頁），而證人黃家豪聽聞乙○○此等證述
    後，亦附和稱：乙○○向伊購買的積分，是其自己要用來打
    玩電子遊戲機云云（見本院卷第10 8頁），則證人乙○○、
    黃家豪前開於本院審理中所為之證述內容，非但各自先後有
    所不一，彼此間亦有相互矛盾之處，業難遽以採認；況查獲
    本案之員警甲○○於本院審理中證述：伊是在查獲前一日之
    夜間11時30分許，即喬裝客人至該超商內，向乙○○兌換硬
    幣打玩該處之電子遊戲機，嗣於翌日凌晨3 時30分許，就看
    到黃家豪在店內打玩「網豹」電子遊戲機，不久黃家豪的積
    分打玩到600 分，便叫乙○○來確認，待乙○○確認之後，
    渠2 人就到櫃檯去，伊見狀遂尾隨在後，看到乙○○拿600
    元給黃家豪，伊乃馬上表明身分、加以取締，並請在外等候
    之同事入內協助處理，而乙○○嗣於警詢中，有承認黃家豪
    以600 分積分向其兌換600 元現金，未提到該600 元是其向
    黃家豪買時鐘的錢，又伊於查獲本案時，並未對黃家豪採取
    任何不法詢問手段等語（見本院卷第125 至127 頁），是依
    證人甲○○所述之查獲經過，並無所謂證人乙○○向黃家豪
    購買時鐘情形，且證人乙○○係在確認黃家豪打玩電子遊戲
    機所取得之積分後，隨即拿取與積分相同之600 元現金與黃
    家豪，期間並無其他交涉過程，顯見該600 元現金非係證人
    乙○○想要自己打玩電子遊戲機而向黃家豪購買積分之款項
    ，而係該商店有與顧客對賭之經營形態存在所致；復參以證
    人甲○○另證述：伊在查獲本案之前，已有去過該超商打玩
    過數次電子遊戲機，以取得店員之信任，而依伊打玩之經驗
    ，該超商並未使用積分卡等語（見本院卷第125 至127 頁）
    ，且員警查獲本案時，並未扣得所謂之積分卡，而係自查扣
    之電子遊戲機台內起獲大量硬幣，顯見該等電子遊戲機並非
    以開分之方式供顧客把玩，而係由顧客直接以投幣方式為之
    ，準此，證人乙○○若欲自行打玩該等電子遊戲機，當得逕
    自以硬幣投入打玩即可，毋庸一次購入600 分之大量積分，
    徒增自己打玩自由性上之限制，是證人乙○○會以600 元現
    金與證人黃家豪兌換積分，當係該超商負責人即被告之授意
    ，藉此賭博方式以吸引顧客至該超商打玩電子遊戲機，以增
    加該超商之收入。綜上，被告上開辯詞及證人乙○○、黃家
    豪於本院審理中所為有利於被告之證述，均無可採，被告此
    部分犯行明確，堪可認定。
(五)、上開如附表編號6 所示犯行，業據被告於警詢及偵訊中自陳
    ：伊係於94年8 月28日開始在高雄市前鎮區○○○路133 號
    之企鵝超商擺放扣案之電子遊戲機，並插電對外營業，復雇
    用店員為客人換取代幣以打玩電子遊戲機等語（見警6 卷第
    10至12頁、偵6 卷第9 頁）明確，核與證人己○○於本院審
    理中證述：伊受雇於被告在企鵝超商擔任店員，該商店內所
    擺放之電子遊戲機確實有插電對外營業，而客人須兌換代幣
    後方能打玩該等電子遊戲機等語（見本院卷第139 至141 頁
    ）相符，並有現場查獲相片（見警6 卷第24頁）附卷可證，
    及如附表編號6 之物品扣案足佐，被告以前詞辯稱該店內之
    電子遊戲機未插電營業云云，非但與其上開於警詢、偵訊中
    所述內容相歧，亦與證人己○○前揭證詞及查獲相片顯示之
    狀況（有插電營業之情形）不符，顯係圖卸之詞，殊無可採
    ，被告此部分犯行明確，足堪認定。
三、至如附表編號12所示犯行部分，訊據被告戊○○於警詢中，
    固不否認有此部分之違反電子遊戲場業管理條例犯行，然矢
    口否認有何賭博犯行，辯稱：店內之電子遊戲機台係以現金
    兌換代幣之方式打玩，客人僅能將遊戲所得積分打玩至歸零
    為止，伊未曾指示店員將客人贏得之分數換成現金，實無為
    賭博犯行云云。經查，此部分犯罪事實，除被告前開供述外
    ，並據查獲當時之值班店員許秦賓於警詢中陳述：「詮家便
    利商店」所擺放之3 台電子遊戲機，均有插電對不特定客人
    營業，客人把玩後贏取之分數，伊會將之洗分，並以1 比1
    之比例兌換現金給客人，而伊所以會兌換現金與客人，係值
    早班之某不知名女子所告知伊的，又員警查獲本案時，伊自
    己亦有把玩店內之「網豹」電子遊戲機，並贏得300 分之積
    分，故自行洗分並至收銀機拿300 元等語（見警12卷第5 至
    9 頁）明確，核與查獲本案之員警丙○○於本院審理中證述
    ：伊於查獲當日，係先行喬裝顧客至該超商內，向店員許秦
    賓兌換代幣打玩電子遊戲機，不久，許秦賓的友人來找許秦
    賓，並打玩該處之電子遊戲機，但未贏得任何積分，許秦賓
    見狀遂自己兌換代幣打玩「網豹」電子遊戲機，之後其贏了
    300 分之積分，乃至櫃檯拿開分鑰匙，自己洗分，再至櫃檯
    拿了300 元放入他自己的口袋，伊見狀遂通知同事入內協助
    ，並表明身分加以取締，嗣許秦賓並於警詢中坦承有賭博行
    為等語（見本院卷第127 至129 頁）相符，並有現場查獲相
    片（見警12卷第34至36頁）在卷可稽，及如附表編號12之電
    子遊戲機台、代幣與自證人許秦賓身上查獲之現金300 元扣
    案足稽，復參以證人許秦賓及其所稱值早班之女子，均係受
    雇於被告賺取固定之薪水，衡以常情，當係被告授意店員提
    供店內現金供顧客以積分兌換，渠等要無自擔風險而擅以店
    內電子遊戲機與顧客對賭之可能，是被告前開辯詞，無可採
    信，其此部分之違反電子遊戲場業管理條例及賭博犯行，均
    堪認定。
四、按刑法上之所謂常業犯，係指反覆以實施同種類行為為目的
    之社會活動之職業性犯罪，至於犯罪所得之多寡，是否恃此
    為唯一之謀生職業，則非所問，縱令兼有其他職業，仍無礙
    於該常業犯罪之成立（最高法院85年臺上字第510 號判例可
    資參照）。查被告為前開賭博犯行，均已有數日之時間，且
    該2 案遭查獲時，分別在電子遊戲機內扣獲10元硬幣1310枚
    、代幣79枚（每枚代幣須以10元兌換，此據證人許秦賓於警
    詢中陳述明確），是被告與不特定顧客之對賭，亦已達相當
    之規模，顯係以該賭博犯罪為常業。是核被告擺設電子遊戲
    機營業之所為，係違反電子遊戲場業管理條例第15條，未依
    本條例規定辦理營利事業登記者，不得經營電子遊戲場業之
    規定，應依同條例第22條規定論處；其以如附表編號4 、12
    所示之電子遊戲機台與不特定顧客賭博財物之所為，係犯刑
    法第267 條之常業賭博罪。被告上開2 賭博犯行，係屬常業
    犯行之一部分，應包括之論以常業賭博一罪。被告與如附表
    編號4 、12所示之各該店員，就前揭犯行分別有犯意聯絡與
    行為分擔，為共同正犯。被告先後多次為如附表所示之違法
    經營電子遊戲場業犯行，時間緊接，犯罪構成要件相同，顯
    係基於概括犯意為之，應依連續犯之規定論以一罪，並加重
    其刑。被告所犯上開違法經營電子遊戲場業及常業賭博2 罪
    之間，有方法目的之牽連關係，依刑法第55條規定，應從較
    重之常業賭博罪處斷。併辦部分（即附表編號4 至12所示之
    違法經營電子遊戲場業犯行，及附表編號4 、12所示之常業
    賭博犯行），既與聲請以簡易判決處刑部分，分別有連續犯
    及牽連犯之裁判上一罪關係，自為聲請效力所及，本院得併
    予審理，附此敘明。原審以被告如附表編號1 至3 所示犯行
    事證明確，予以論罪科刑，固非無見，惟檢察官上訴意旨指
    摘原審未及審酌被告所犯如附表編號4 所示犯行，經本院認
    此部分與經聲請簡易判決處刑並由本院論罪科刑之如附表編
    號1 至3 所示犯行間，分別有連續犯及牽連犯之裁判上一罪
    關係，已如前述，是被告以其未為如附表編號1 至3 所示犯
    行，指摘原判決不當而提起上訴，雖無理由，然檢察官之上
    訴既有理由，原判決即屬無可維持，應由本院撤銷改判之。
    爰審酌被告不思以正當方式賺取財物，為貪圖私爰審酌被告
    正值青壯，竟不思以正當方式賺取財物，為貪圖暴利，而與
    他人賭博財物，助長社會大眾之僥倖心理，且未經許可擅自
    經營電子遊戲場業，破壞國家對於電子遊戲場業之管理，行
    為並無足取，且事後未能坦承全部犯行，態度難認良好，復
    參以其本件擺設電子遊戲機之時間、數量等一切情狀，量處
    如主文所示之刑，並諭知易科罰金及易服勞役之折算標準，
    以資懲儆。又依刑法第266 條第2 項規定，當場賭博之器具
    ，不問屬於犯人與否，沒收之，係採義務沒收主義，應優先
    於採職權主義之刑法第38條第1 項第2 款而適用（最高法院
    79年臺上字第5137號判例可資參照），扣案如附表編號4 、
    12所示電子遊戲機共9 台（均含IC板）及代幣79枚，係當場
    賭博之器具，而在前開電子遊戲機內查獲之硬幣現金共1 萬
    3100元，則屬賭檯上財物（最高法院90年度台非字第189 號
    判決可為參考），應優先適用刑法第266 條第2 項規定，予
    以宣告沒收；另扣案如附表編號1 至3 、編號5 至11所示之
    電子遊戲機（均含IC板）、代幣、骰子及現金，均為被告所
    有，業據其於警詢中供明在卷，又其中之現金，係被告因本
    件犯罪所得之物，而現金以外之物，則係供被告為本件犯罪
    所用之物，爰分別依刑法第38條第1 項第2 款、第3 款之規
    定，併予宣告沒收。至於賭客黃家豪、許秦賓身上所扣得之
    現金600 元、300 元，非被告或其共犯所有（蓋賭客係屬對
    向共犯，僅各就其行為負責；又許秦賓就扣案之300 元，係
    基於賭客之身分所持有），且非於賭檯或兌換籌碼處之財物
    ，爰不為沒收之宣告，併此敘明。
五、按第二審被告經合法傳喚，無正當之理由不到庭者，得不待
    其陳述逕行判決，刑事訴訟法第371 條定有明文，又依同法
    第455 條之1 第3 項規定，簡易判決上訴程序準用第二審上
    訴程序之規定。查被告於本院第二審合議庭審判期日經合法
    傳喚無正當理由未到庭，惟該期日之傳票業經合法送達，有
    送達回證在卷足憑，爰依前開規定不待其陳述逕為判決，附
    此敘明。
據上論斷，應依刑事訴訟法第455 條之1 第3 項、第369 條第1
項前段、第364 條、第371 條、第299 條第1 項前段，電子遊戲
場業管理條例第22條，刑法第11條前段、第28條、第267 條、第
55條、第41條第1 項前段、第42條第2 項、第266 條第2 項、第
38條第1 項第2 款、第3 款，罰金罰鍰提高標準條例第1 條前段
、第2 條，判決如主文。
本案經檢察官丁○○到庭執行職務。
中    華    民    國    95    年    5     月    26    日
                  刑事第五庭    審判長法  官 李嘉興
                                      法  官 林俊寬
                                      法  官 陳君杰
以上正本證明與原本無異。
不得上訴。
中    華    民    國    95    年    5     月    26    日
                                      書記官 陳昱良
附錄本判決論罪科刑法條全文
刑法第267 條：
以賭博為常業者，處2 年以下有期徒刑，得併科1000元以下罰金
。
電子遊戲場業管理條例第15條：
未依本條例規定辦理營利事業登記者，不得經營電子遊戲場業。
電子遊戲場業管理條例第22條：
違反第15條規定者，處行為人1 年以下有期徒刑、拘役或科或併
科新台幣50萬元以上250 萬元以下罰金。
附表：
┌──┬────┬────────┬───┬──────────┬────┬────┐
│編號│時間    │地點            │店員  │扣案物品            │查獲時間│備註    │
├──┼────┼────────┼───┼──────────┼────┼────┤
│ 1  │94年8 月│高雄縣仁武鄉灣內│莊程傑│電子遊戲機「滿貫大亨│94年8 月│94年度偵│
│    │5 日至同│村仁光路76號「界│      │」、「網豹」、「小瑪│11日下午│字第1945│
│    │年月11日│揚超商」        │      │莉」各1 台、代幣490 │4 時25分│4號     │
│    │        │                │      │枚                  │        │        │
├──┼────┼────────┼───┼──────────┼────┼────┤
│ 2  │94年8 月│高雄縣鳳山市中山│宋志剛│電子遊戲機「金蘋果樂│94年8 月│94年度偵│
│    │23日至同│東路25號「界揚超│      │園景品販賣機」1 台、│30日凌晨│字第2054│
│    │年月30日│商」            │      │現金150 元          │零時5 分│5號     │
├──┼────┼────────┼───┼──────────┼────┼────┤
│ 3  │94年8 月│高雄縣鳳山市鳳仁│簡峻宏│電子遊戲機「金蘋果樂│94年8 月│94年度偵│
│    │25日至同│路102 之1 號「巨│、熊美│園景品販賣機」2 台、│29日夜間│字第2021│
│    │年月29日│蛋超商」        │雲    │「擲骰子機」3 台、現│9 時56分│3號     │
│    │        │                │      │金1100元、骰子50顆  │        │        │
├──┼────┼────────┼───┼──────────┼────┼────┤
│ 4  │94年9 月│高雄市苓雅區輔仁│乙○○│賭博性電子遊戲機「網│94年10月│94年度偵│
│    │27日至同│路147 號「界揚超│      │豹」、「金蘋果樂園」│17日凌晨│字第2551│
│    │年10月17│商」            │      │、「滿貫大亨」、「金│4 時    │9號     │
│    │日      │                │      │龍鳳」各1 台、「超級│        │        │
│    │        │                │      │大舞台」2 台、10元硬│        │        │
│    │        │                │      │幣1310枚            │        │        │
├──┼────┼────────┼───┼──────────┼────┼────┤
│ 5  │94年10月│高雄市楠梓區北昌│鄭家榮│電子遊戲機「大舞台」│94年10月│94年度偵│
│    │1 日至同│街35號「巨蛋超商│      │、「金象王」、「滿貫│23日夜間│字第2557│
│    │年月23日│」              │      │大亨」各1 台、現金  │9 時30分│8號     │
│    │        │                │      │530 元              │        │        │
├──┼────┼────────┼───┼──────────┼────┼────┤
│ 6  │94年8 月│高雄市前鎮區前明│己○○│電子遊戲機「超級大舞│94年9 月│94年度偵│
│    │28日至同│一路133 號「企鵝│      │台」1 台、「滿貫大亨│20日凌晨│字第2600│
│    │年9 月20│超商」          │      │」2台、代幣106枚    │5 時30分│0 號    │
│    │日      │                │      │                    │        │        │
├──┼────┼────────┼───┼──────────┼────┼────┤
│ 7  │94年8 月│臺南市○○路102 │胡伊錄│電子遊戲機「大舞台」│94年12月│臺灣臺南│
│    │12日至同│號「界揚超商」  │      │3 台、「魔法球」、「│22日夜間│地方法院│
│    │年12月22│                │      │喜從天降」、「金龍鳳│10時45分│檢察署95│
│    │日      │                │      │」、「滿貫大亨」、「│        │年度偵字│
│    │        │                │      │賽馬」各1 台、代幣  │        │第845號 │
│    │        │                │      │540 枚              │        │        │
├──┼────┼────────┼───┼──────────┼────┼────┤
│ 8  │94年11月│高雄市左營區自由│劉懿慧│電子遊戲機「網豹」2 │94年11月│95年度偵│
│    │25日至同│三路80號「臺灣巨│      │台、「賽狗」1 台、現│30日下午│字第642 │
│    │年月30日│蛋超商」        │      │金390元             │5 時10分│號      │
├──┼────┼────────┼───┼──────────┼────┼────┤
│ 9  │94年11月│高雄縣甲仙鄉和安│陳淑美│電子遊戲機「麻將」、│94年11月│95年度偵│
│    │27日至同│街38號「巨蛋超商│      │「小瑪莉」各1 台、現│29日夜間│字第2600│
│    │年月29日│」              │      │金270元             │10時30分│號      │
├──┼────┼────────┼───┼──────────┼────┼────┤
│ 10 │95年1 月│高雄市前鎮區鎮東│鄭慧琴│電子遊戲機「賽狗」、│95年1 月│95年度偵│
│    │間某日至│街57號「富而樂超│      │「網豹」各2 台、「水│26日下午│字第6409│
│    │同年月26│商」            │      │果盤」、「麻將」各1 │1 時    │號      │
│    │日      │                │      │台、現金2890元      │        │        │
├──┼────┼────────┼───┼──────────┼────┼────┤
│ 11 │95年1 月│高雄市三民區大利│王美惠│電子遊戲機「網豹」1 │95年2 月│95年度偵│
│    │20日至同│街2 號「詮家超商│      │台                  │7 日下午│字第6513│
│    │年2月7日│」              │      │                    │3 時    │號      │
├──┼────┼────────┼───┼──────────┼────┼────┤
│ 12 │95年2 月│高雄市三民區大利│許秦賓│賭博性電子遊戲機「金│95年2 月│95年度偵│
│    │14日至同│街2 號「詮家超商│、某不│蘋果樂園」2 台、「網│17日夜間│字第6750│
│    │年月17日│」              │詳年籍│豹」1 台、代幣79枚  │8 時10分│號      │
│    │        │                │之成年│                    │        │        │
│    │        │                │女子  │                    │        │        │
└──┴────┴────────┴───┴──────────┴────┴────┘


司法院資訊處製作；財團法人民間司法改革基金會備份。
